---
title: "Ejemplos Variables Exógenas"
author: "Santiago Bohorquez Correa"
date: "5/1/2022"
output: html_document
---

En este documento estimaremos los modelos con variables exógenas vistos en clase.

```{r, include=FALSE}
setwd("D:/OneDrive - Universidad EAFIT/EAFIT/Docencia/Series de Tiempo/2021 - 1")
```

Primero, cargamos los paquetes necesarios.

```{r,  echo = T, results = 'hide', message=FALSE}
library(readxl)
library(dynlm)
library(ggplot2)
library(tseries)
library(tsDyn)
library(strucchange)
library(fUnitRoots)
library(forecast)
library(tidyverse)
library(zoo)
library(lubridate)
```

Cargamos los datos que vamos a utilizar:

```{r}
data <- read_excel("dataUK.xlsx")

int <- data[,2]
ecosent <- data[,3]

int <- ts(int, start = c(2004,1), frequency = 12)
ecosent <- ts(ecosent, start = c(2004,1), frequency = 12)
date <- as.yearmon(data$date,"%Y%B")

plot(int, type="l", col="red", ylab="Interest Rate", xlab="")
```

# Pruebas de raíces unitarias

```{r}
unitrootTest(int)
kpss.test(int)
```

# Modelo estacional

## Dummies

```{r}
d_month <- month(date)
dlm <- lm(int ~ as.factor(d_month))
summary(dlm)
```

## SARIMA

```{r}
intseas <- arima(int, order=c(1,1,0), seasonal = list(order = c(1,0,0)))
intseas
```

# Analisis de Intervención

## Quiebre

```{r}
pq_int <- breakpoints(int ~ 1, breaks=1)
summary(pq_int)

ic_int <- confint(pq_int) 

plot(int,xlab="years",ylab="Interest Rate")
title("Punto de quiebre e intervalo de confianza")
lines(pq_int)
lines(ic_int)
```

## Variable Escalón

```{r}

escalon <- rep(0,164)
escalon[60:164] <- 1

arescalon <- arima(int, order=c(1,0,0), 
                   seasonal = list(order = c(1,0,0)),
                    xreg = escalon)
```

Estimación con modelos distintos antes y despues del quiebre

```{r}
tar <- setar(int,thVar = escalon, th=0.5, mL=1, mH=1)
tar
```

Separamos la muestra en dos para ver si es estacionaria

```{r}
int1 <- window(int,start=c(2004,1),end=c(2008,10))
int2 <- window(int, start=c(2008,11))

unitrootTest(int1)
kpss.test(int1)

unitrootTest(int2)
kpss.test(int2)
```


Vemos si es necesario incluir más quiebres
```{r}
pq_int2 <- breakpoints(int ~ 1)
summary(pq_int2)
```

Calcula 5 quiebres, pero no tienen sentido economico, por lo cual parece indicar que el problema es de no estacionariedad.

Diferencio la serie

```{r}
dint <- diff(int)

plot(dint, type="l",col="red")
```

modelamos la serie diferenciada con un impulso

```{r}
impulso <- diff(escalon)

arimpulso <- arima(dint, order=c(1,0,0), 
                   xreg = impulso)
arimpulso
```

# Variable Exógena estocastica

```{r}

ecosent2 <- (ecosent-mean(ecosent))/stdev(ecosent)

fecha <- seq(as.Date("2004/1/1"),by="month",length.out=164)

base <- data.frame(cbind(fecha,int,ecosent2))
base$fecha <- as.Date(base$fecha)

base <- base %>%
        mutate(dint = c(NA,diff(int)))

ggplot(base) +
  geom_line((aes(x=fecha, y=dint, colour="Interes"))) +
  geom_line((aes(x=fecha, y=ecosent2,colour="Ecosent")))+
  scale_colour_manual("",
                      breaks = c("Interes","Ecosent"),
                      values = c("red","blue"))
```

Primer modelo con la tasa de interes en Niveles

```{r}
adl <- dynlm(int ~ L(int,1) + ecosent + L(ecosent,1))
summary(adl)

ecosent3 <-  ts(ecosent[2:164], start = c(2004,2), frequency = 12)

adldiff <- dynlm(dint ~ L(dint,1) + L(ecosent3,1))
summary(adldiff)
```

Modelos con variables umbral estocastica

```{r}
tar <- setar(dint,thDelay = 1, ML=1,MH=1,thVar = ecosent3,th=100)
tar
summary(tar)

sel <- selectSETAR(dint,thDelay = 1,mL=1,mH=1,nthresh=1,
                   criterion = "BIC",thVar = ecosent3)

sel

tar2 <- setar(dint,thDelay = 1, ML=1,MH=1,thVar = ecosent3,th=91.3)
summary(tar2)



ecosent4 <-  (ecosent3 - mean(ecosent3))/stdev(ecosent3)


star <- lstar(dint,thDelay = 1,mL=1,mH=1,thVar = ecosent4)
summary(star)
```